【裁判字號】    98,易,640
【裁判日期】    980922
【裁判案由】    妨害婚姻等
【裁判全文】
臺灣高雄地方法院刑事判決               98年度易字第640號
公  訴  人  臺灣高雄地方法院檢察署檢察官
被      告  甲○○
上列被告因妨害婚姻等案件，經檢察官聲請簡易判決處刑（97年
度偵字第21799 號），經本院認為不得以簡易判決處刑，改依通
常程序審理後判決如下：
    主  文
甲○○有配偶而與人通姦，處有期徒刑參月，如易科罰金，以新
臺幣壹仟元折算壹日，減為有期徒刑壹月又拾伍日，如易科罰金
，以新臺幣壹仟元折算壹日。
其餘被訴部分無罪。
    事  實
一、甲○○係乙○○之妻，為有配偶之人，竟基於通姦之犯意，
    於民國96年2 、3 月間，於高雄縣左營區後勁地區之某處，
    ，與年籍姓名不詳綽號「阿寶」之成年男子為通姦之性行為
    ，甲○○因而懷孕，並於96年11月17日產下一子彭于峻。嗣
    乙○○於97年5 月間，至高雄縣仁武鄉戶政事務所請領戶籍
    謄本時，發現同戶戶口內有彭于峻之出生登記，並登載彭于
    峻之父為乙○○（甲○○被訴使公務員登載不實部分，另為
    無罪之諭知，詳如後述），始悉上情。
二、案經乙○○訴由臺灣高雄地方法院檢察署檢察官偵查起訴。
    理  由
甲、證據能力部分：
    按被告以外之人於審判外之陳述，雖不符刑事訴訟法第159
    條之1 至之4 之規定，然經當事人於審判程序同意作為證據
    ，法院審酌該言詞陳述或書面陳述作成時之情況，認為適當
    者，亦得為證據。又當事人、代理人或辯護人於法院調查證
    據時，知有第159 條第1 項不得為證據之情形，而未於言詞
    辯論終結前聲明異議者，視為有前項之同意，同法第159 條
    之5 亦有明文。查本案所引用之證據資料（詳後引證據），
    其中各項言詞或書面傳聞證據部分，縱無刑事訴訟法第159
    條之1 至第159 條之4 或其他規定之傳聞證據例外情形，亦
    業經本院審理時予以提示並告以要旨，且各經檢察官、被告
    表示意見，當事人已知上述證據乃屬傳聞證據，而未於言詞
    辯論終結前對該等證據聲明異議，依上開規定，已擬制同意
    其有證據能力，且本院審酌該等傳聞證據作成時之狀況，並
    無不宜作為證據之情形，均應認於本案有證據能力。
乙、實體部分：
壹、有罪部分：
一、上揭事實業據被告甲○○迭於偵訊及本院審理時坦承不諱，
    核與告訴人乙○○於偵查中之指述相符（見臺灣高雄地方法
    院檢察署97年度他字第4429號卷〈下稱偵卷〉第11頁），且
    被告確因而產下一子彭于峻，亦有彭于峻之出生證明書、出
    生登記申請書及戶籍謄本在卷可稽（見偵卷第30頁至第32頁
    ），足見被告上開所為自白，確與事實相符，足為認定事實
    之依據。綜上，事證已臻明確，被告之通姦犯行堪以認定。
二、核被告係有配偶之人，而與人通姦，所為係犯刑法第239 條
    前段之通姦罪。爰審酌被告未顧及尚存續婚姻關係，而與他
    人通姦，未保持婚姻之忠貞，惟念其與配偶即告訴人乙○○
    婚後感情不睦業於96年3 月間離家出走乙節，此為被告及告
    訴人乙○○分別陳述在卷，彼此間之婚姻基礎關係已名存實
    亡，是其於離家期間以性自主意識與他人通姦，雖有道德瑕
    疵，然犯罪之動機、目的均屬單純，犯罪手段、所生危害亦
    均屬輕微，前此亦無何刑事前科紀錄，有臺灣高等法院被告
    前案紀錄表在卷可參，顯然素行良好，且自始至終均坦承犯
    行，犯罪後態度尚稱良好等一切情狀，酌予量處如主文所示
    之刑，並諭知易科罰金之折算標準，另被告犯罪後，中華民
    國九十六年罪犯減刑條例業於96年6 月15日修正公布，並自
    同年7 月16日施行。本件被告犯罪時間係在96年4 月24日減
    刑基準日之前，且無同條例第3 條、第5 條限制減刑之除外
    情形，爰依該條例第2 條第1 項第3 款規定，減其宣告刑期
    2 分之1 ，並諭知上開易科罰金之折算標準。
貳、無罪部分：
一、公訴意旨另略以：被告甲○○基於使公務登載不實之犯意，
    明知彭于竣並非係甲○○與其夫乙○○所生，為能順利申報
    戶口，竟於96年11月17日至位於高雄市○○區○○路868 號
    「蔡鎰和婦產科診所」生產，致該診所不疑有異，而填載彭
    于峻係甲○○、乙○○所生子女之出生證明書。嗣甲○○於
    96年12月25日，持乙○○之印章及上開出生證明書，前往高
    雄縣仁武鄉戶政事務所，未得乙○○之同意，將乙○○之印
    章蓋用於上揭出生證明書，用以辦理出生登記，使該戶政機
    關不知情之公務員陷於錯誤，將該子生父不實事項，據以登
    載在職務上所掌之戶籍登記簿上，致足生損害於乙○○與戶
    政機關登記之公正性；因認被告涉有刑法第214 條之使公務
    員登載不實罪嫌（刑法第217 條第2 項之盜用「乙○○」印
    章之行為，為使公務員登載不實之階段行為，不另論罪）云
    云。
二、按犯罪事實應依證據認定之，無證據不得認定犯罪事實；又
    不能證明被告犯罪者，應諭知無罪之判決，刑事訴訟法第15
    4 條第2 項、第301 條第1 項定有明文。又按稱婚生子女者
    ，謂由婚姻關係受胎而生之子女。妻之受胎，係在婚姻關係
    存續中者，推定其所生子女為婚生子女。前項推定，如夫妻
    之一方能證明妻非自夫受胎者，得提起否認之訴。民法第10
    61條、第1063條第1 項、第2 項前段分別載有明文。據此，
    妻之受胎，如係在婚姻關係存續中者，即推定其所生子女為
    婚生子女，而受此推定之子女，在未提起否認子女之訴，或
    雖提起而未受有勝訴之確定判決前，該子女在法律上仍不能
    不認為夫之婚生子女。再按刑法第214 條之使公務員登載不
    實罪，以「不實」之事項已使公務員「登載」於其所掌之「
    公文書」，並足以生損害於他人或公眾為其構成要件（最高
    法院69年度臺上字第732 號判例參照），如果該事項係屬真
    實，尚與刑法第214 條所規範情形有間；再者，刑法第217
    條第2 項之盜用印章罪，係以足以生損害於公眾或他人者為
    要件，倘無足以生損害於公眾或他人者之結果，自不能遽以
    該罪相繩，合先敘明。
三、經查，關於被告明知96年11月17日出生之彭于竣並非係其與
    其夫乙○○所生，而於96年12月25日持乙○○之印章及彭于
    峻之出生證明書，前往高雄縣仁武鄉戶政事務所，未得乙○
    ○之同意，將乙○○之印章蓋用於上揭出生證明書，用以辦
    理出生登記，該戶政機關之公務員遂將該子生父為乙○○之
    事項據以登載在職務上所掌之戶籍登記簿上等情，固為被告
    所自承，並有彭于峻之出生證明書、出生登記申請書及戶籍
    謄本在卷可按（見偵卷第30頁至第32頁），堪信為真實。然
    查，被告與告訴人乙○○係於90年11月30日結婚，至97年10
    月3 日始經法院裁判離婚乙情，為被告所不爭執，核與證人
    即告訴人乙○○所證情節相合（見偵卷第11頁），並有被告
    全戶戶籍資料查詢結果附卷可參（見本院卷第28頁），是彭
    于峻出生之際（96年11月17日），被告與告訴人之婚姻關係
    仍於存續中，則被告雖明知其子彭于峻之生父非告訴人乙○
    ○，乃係其與他人通姦所生，惟其受胎既係在婚姻關係存續
    中，則在告訴人乙○○未依民法第1063條第2 項之規定提起
    否認之訴得有勝訴之確定判決前，彭于峻在法律上既不能不
    認為係告訴人乙○○之婚生子，從而被告於上揭時間向高雄
    縣仁武鄉戶政事務所申報出生登記，並申報其生父為告訴人
    乙○○，其當時所申報之事項既屬事實，自難認被告有何以
    「不實」之事項使公務員登載於其所掌之公文書之情事（最
    高法院96年度臺非字第19號判決參照），又其將乙○○之印
    章蓋用於出生證明書亦難認有何足以生損害於公眾或他人者
    之結果，自不得以刑法第214 條、第217 條規定相繩之。至
    告訴人雖事後提起否認子女之訴，經本院97年度親字第153
    號判決彭于峻非被告與告訴人乙○○之婚生子，並業於98年
    4 月12日判決確定乙情，固有該判決及本院刑事案件電話紀
    錄表附卷可按（見本院卷第14頁；本院97年度審簡字第5040
    號卷第16頁、第17頁），然告訴人提起上開否認之訴並得有
    勝訴之確定判決，究係屬發生於本件被告申請彭于峻出生登
    記之後，是被告申請彭于峻出生登記之時，彭于峻於法律上
    猶係告訴人乙○○之婚生子，並無疑義，據此，要無以該確
    定判決為不利於被告認定之餘地。此外，復查無其他證據足
    證被告有何上開檢察官起訴之犯行。是應認為被告此部分之
    犯罪尚屬不能證明，揆諸上開規定及說明，爰就此部分另為
    被告無罪判決之諭知。
據上論斷，應依刑事訴訟法第299 條第1 項前段，第301 條第1
項，刑法第239 條、第41條第1 項前段，中華民國96年罪犯減刑
條例第2 條第1 項第3 款、第7 條，判決如主文。
本案經檢察官王兆琳到庭執行職務。
中    華    民    國    98    年    9     月    22    日
                  刑事第十三庭  審判長法  官  黃蕙芳
                                      法  官  王宗羿
                                      法  官  王參和
以上正本證明與原本無異。
如不服本判決應於收受送達後10日內向本院提出上訴書狀，並應
敘述具體理由；如未敘述上訴理由者，應於上訴期間屆滿後20日
內向本院補提理由書（均須按他造當事人之人數附繕本）「切勿
逕送上級法院」。
中    華    民    國    98    年    9     月    23    日
                                      書記官  陳惠玲
附錄本判決論罪法條：
刑法第239條
有配偶而與人通姦者，處一年以下有期徒刑。其相姦者亦同。


司法院資訊處製作；財團法人民間司法改革基金會備份。
